臺灣嘉義地方法院民事判決　94年度家訴字第71號
原　　　告　戊○○
　　　　　　乙○○
　　　　　　甲○○
兼上列二人
訴訟代理人　丙○○　　住同上
被　　　告　丁○○　　住嘉義市.
上列當事人間請求分割遺產事件，本院於中華民國94年11月2日
言詞辯論終結，判決如下：
    主    文
兩造被繼承人羅蕭甭所遺如附表一所示之不動產及附表二所示之
存款應予分割；附表一所示之不動產予以變賣，所得價金及附表
二所示之存款，均分別按附表一、二所示應繼分比例各分歸兩造
取得。
訴訟費用由兩造每人各負擔五分之一。
    事實及理由
一、原告起訴主張：兩造之母親即被繼承人羅蕭甭於民國94年3
    月10日死亡，遺有坐落如附表一所示之土地、房屋各一筆及
    如附表二所示之金融機構存款及利息，上述土地、房屋已分
    別辦理繼承登記，且因上述土地、房屋，均由被告占有使用
    且土地面積僅58平方公尺及房屋為二層樓房，顯難由繼承人
    計5人再行細分，自不適合以原物分割，是如附表一所示之
    土地、房屋，請求准予變價後，與附表二所示之存款一併分
    割。另被繼承人死亡後，由原告丙○○墊付喪葬費等共新台
    幣（下同）15萬5,600元及靈骨塔位4萬元，合計19萬5,600
    元，應列入為遺產費用由遺產抵付。被告則以：前揭房屋現
    為被告居住使用，並祭祀祖先牌位，該房屋不得變賣等語，
    資為抗辯。
二、本件兩造之被繼承人羅蕭甭於94年3月10日死亡，遺有坐落
    如附表一所示之土地、房屋各一筆及如附表二所示之金融機
    構存款及利息，且另有經被告之女羅慧敏領取7萬3千元，應
    計入遺產分配，又上述土地、房屋並已分別辦理繼承登記，
    而對於全部遺產，並無以遺囑定方割方法或禁止分割遺產等
    情，業據原告提出死亡證明書影本1份、戶籍謄本5份及繼承
    系統表1份、土地及建物登記謄本各1份、郵政定期儲金存單
    影本3份、被繼承人92年及93年度度綜合所得稅各類所得資
    料清單影本各1份、遺產稅免稅證明書1份等件為證，且為被
    告所不爭執，自堪信為真實。
三、按繼承人有數人時，在遺產分割前，各繼承人對於遺產全部
    為公同共有，繼承人得隨時請求分割遺產，民法第1151條、
    第1164條前段各有明文規定。本件原告主張分割被繼承人羅
    蕭甭之遺產，並以原告起訴狀之送達，向被告表示終止上開
    遺產之公同共有關係，依首揭說明，原告之請求判決分割，
    洵屬正當，應予准許。
四、次按被繼承人之喪葬費用，係為完成被繼承人後事所不可缺
    ，且參以遺產及贈與稅法第17條第1項第10款之規定，被繼
    承人之喪葬費用由繼承財產扣除，自應由遺產負擔。本件被
    繼承人之喪葬費支出15萬5,600元及靈骨塔位4萬元，合計19
    萬5,600元，已由原告丙○○墊付，已據其提出喪葬費用明
    細表3份可稽，並為其餘原告及被告所不爭執，自應列入為
    遺產費用由遺產扣除，其自遺產扣除方法如附表二所示。
五、末查，如附表一所示之土地面積僅58平方公尺、法定空地面
    積22平方公尺，其地上房屋為二層樓房一棟，是本件若就該
    土地，依應繼分之比例予以分割，則兩造各所取之應有部分
    面積僅十餘平方公尺，且地上房屋一棟，亦難按應繼分比例
    分配使用，顯有礙土地及房屋之整體利用，亦難以為原物之
    分配，故本院認以變賣如附表一所示之土地、房屋，將所賣
    得之價金按附表二所示應繼分比例分配於兩造之分割方法，
    應為適當。至於被告表示該房屋為被告居住使用，並祭祀祖
    先牌位，不同意變價分割等語，尚屬無據，不應准許。
六、綜上所述，本件兩造被繼承人羅蕭甭之遺產，扣除附表一所
    示之原告丙○○墊付喪葬費用為19萬5,600元，及加計經訴
    外人羅慧敏提領之7萬3千元，其數額與附表一所示之土地、
    房屋予以變賣後，將賣得之價金與附表二所示之金額，按兩
    造應繼分比例為分配，洵屬有據，應予准許，爰分割為主文
    所示。
七、又被告之行為按當時訴訟程度，係為伸張或防衛權利所必要
    ，是本件訴訟費用應有民事訴訟法第81條第2款規定之適用
    ，應由兩造各依其應繼分比例負擔訴訟費用，以符公平。
八、據上論結，原告之訴為有理由，依民事訴訟法第79條但書、
    第81條第2款、第85條第1項但書，判決如主文。
中　　華　　民　　國　　94　　年　　11　　月　　16　　日
                  家事法庭法　官　李文輝
以上正本係照原本作成
如對本判決上訴應於判決送達後20日向本院提出上訴狀
中　　華　　民　　國　　94　　年　　11　　月　　16 　　日
                          書記官　呂權芳
附表一：被繼承人羅蕭甭遺產分配表（94年度家訴字第71號）
┌─┬────────┬─────┬───┬──────┬─────┐
│編│ 土地及地上房屋 │ 面積     │權利範│變價後每人應│備註      │
│  │ 地號，門牌號碼 │ 地目     │圍    │得之權利（金│          │
│號│                │          │      │額）        │          │
│  │                │          │      │            │          │
├─┼────────┼─────┼───┼──────┼─────┤
│  │土地坐落：嘉義市│58平方公尺│      │            │          │
│  │下路頭段500-123 │，建，部分│      │每人各得    │          │
│1 │地號            │法定空地面│全部  │五分之一    │          │
│  │                │積22平方公│      │            │          │
│  │                │尺        │      │            │          │
├─┼────────┼─────┼───┼──────┼─────┤
│  │房屋坐落：嘉義市│          │      │            │          │
│2 │下路頭段500-123 │69.12平方 │      │每人各得    │          │
│  │地號、房屋門牌：│公尺，二層│全部  │五分之一    │          │
│  │同市○○街203巷 │樓房      │      │            │          │
│  │19弄30號        │          │      │            │          │
└─┴────────┴─────┴───┴──────┴─────┘
附表二：
┌──┬─────────┬───────────┬────────┐
│編號│  遺  產  項  目  │      取  得  人      │分割後每人應得  │
│    │ （金額，新台幣） │  （金額，新台幣）    │金額（新台幣）  │
├──┼─────────┼───────────┼────────┤
│    │嘉義市○○路郵局定│扣除19萬,6500 元歸原告│原告丙○○取得19│
│1   │期儲金存單，號碼  │丙○○取得，並加計7萬3│萬5,600元後，其 │
│    │000000000號，本金 │千元，餘7萬6,500元，由│餘7萬6,500元，由│
│    │20萬元。          │兩造每人各五分之一。  │兩造五人每人各取│
│    │                  │                      │得1萬5,300元。  │
├──┼─────────┼───────────┼────────┤
│    │同上郵局定期儲金活│                      │                │
│2   │期存款，存款金額  │兩造每人各五分之一。  │同左。          │
│    │3,162元。         │                      │                │
├──┼─────────┼───────────┼────────┤
│    │嘉義市○○路郵局定│                      │                │
│    │期儲金存單，號碼01│兩造每人各五分之一。  │ 同左。         │
│3   │568265號，本金及利│                      │                │
│    │息計80萬8,037元。 │                      │                │
├──┼─────────┼───────────┼────────┤
│    │嘉義市○○路郵局定│                      │                │
│    │期儲金存單，號碼0 │兩造每人各五分之一。  │同左。          │
│4   │0000000號，本金及 │                      │                │
│    │利息計36萬6,396元 │                      │                │
│    │，於95年3月4日到期│                      │                │
│    │。                │                      │                │
├──┼─────────┼───────────┼────────┤
│    │嘉義市○○路郵局定│                      │                │
│    │期儲金92年度利息所│                      │                │
│5   │得1萬4,685元、93年│兩造每人各五分之一。  │同左。          │
│    │度利息所得731元， │                      │                │
│    │合計1萬5,416元。  │                      │                │
└──┴─────────┴───────────┴────────┘
